【裁判字號】    97,簡,143
【裁判日期】    971229
【裁判案由】    綜合所得稅
【裁判全文】
臺中高等行政法院判決
                                       97年度簡字第143號
原      告  甲○○
被      告  財政部台灣省中區國稅局
代  表  人  乙○○
訴訟代理人  丙○○
上列當事人間因綜合所得稅事件，原告不服財政部中華民國97年
9月8日台財訴字第09700400770號訴願決定，提起行政訴訟。本
院判決如下︰
    主  文
原告之訴駁回。
訴訟費用由原告負擔。
    事實及理由
一、事實概要：緣原告民國94年度綜合所得稅結算申報，漏報配
    偶林桂環之執行業務所得新台幣（下同）288,974元，及受
    扶養直系血親尊親屬王月爵之營利所得13,726元與利息所得
    3,275元，合計305,975元，經被告所屬大智稽徵所歸併核定
    94年度綜合所得總額4,160,622元，補徵應納稅額39,078元
    ，並所漏稅額39,078元處以0.2倍罰鍰計7,800元（計至百元
    止）。原告不服，申經復查未獲變更，提起訴願遞遭駁回，
    遂提起本件行政訴訟。
二、兩造聲明：
  (一)原告聲明求為判決：復查決定及訴願決定均撤銷。
  (二)被告聲明求為判決：駁回原告之訴。
三、原告訴稱略以：原告復查訴求在於從事保險業務之所得應歸
    屬薪資所得或執行業務所得，及企業對業務人員申報獎勵所
    得金額認定之合理性提出質疑，以供被告作為課稅公平性之
    參考，惟被告模糊原告訴求，並謂「當事人應負舉證責任」
    。又憑證網路報稅非但講求快速，更應重視數據之正確性，
    政府此項政策一旦推出，即不得卸責。原告94年度綜合所得
    稅申報，係於申報期間內採用被告強化宣導之報稅工具「憑
    證網路報稅方式」辦妥所得稅結算申報，並未違章，原告由
    網路下載之所得資料，本即漏列系爭3筆所得，該下載之資
    料有誤，係被告之責任。原告配偶於中部汽車公司上班，其
    所得項目繁多，其餘所得項目均已由網路下載，獨漏系爭所
    得，原告配偶不清楚下載之所得項目有無遺漏，無法判斷企
    業主上傳資料之名目是否正確，況鼓勵網路報稅之宣傳單亦
    無標示警語。又依原告起訴狀所附台北市國稅局「憑證網路
    報稅好處多」宣傳單，原告採用網路申報，可適用現行稅務
    違章案件減免處罰標準第3條第2項第1款及第3條之1第2項第
    1款規定免罰，原處分顯有違誤。
四、被告答辯略以：
  (一)營利、執行業務及利息所得部分：我國綜合所得稅係採結算
    申報制，即納稅義務人應將當年度內構成綜合所得總額之各
    類所得，自行計算並完納應納之稅捐，於申報期間內，填具
    申報書，向稅捐稽徵機關辦理綜合所得稅結算申報，此乃稅
    法賦予納稅義務人辦理申報之義務，又採網路申報僅為納稅
    義務人辦理申報時之工具或方法之一，惟並不因而得以免除
    納稅義務人應誠實申報及依法繳納稅捐之法定義務。按稅捐
    法律關係，乃是依稅法之規定，大量且反覆成立之關係，具
    有其特殊性，稅捐稽徵機關並未直接參與當事人間私經濟活
    動，其能掌握之資料自不若當事人，是稅捐稽徵機關如已提
    出相當事證，客觀上已足能證明當事人之經濟活動，即難謂
    未盡舉證責任。本件原告配偶及受扶養直系尊親屬有系爭所
    得，有各類所得扣繳暨免扣繳憑單及94年度執行業務收入未
    設帳電腦核定清單等影本可稽。被告既已提出相當事證，客
    觀上已足能證明有系爭所得，依行為時所得稅法第14條第1
    項第1類前段、第2類第1段及第4類前段規定，原告即應於辦
    理本年度綜合所得稅結算申報時，將系爭所得併同辦理申報
    ，若爭執並無系爭所得，依最高行政法院36年判字第16號判
    例意旨，亦應負舉證責任。原告不得僅以採取網路報稅方式
    為由，規避其私經濟活動所得應誠實申報之法定義務，況稅
    捐稽徵機關提供下載資料之網路畫面，均會標示僅供參考。
    原告雖主張稅捐稽徵機關提供之網路資料有誤等語，惟該等
    資料並非有誤，僅是程式之關係，因電腦檔有關執行業務之
    部分無法提供（網路畫面已有顯示此資訊），蓋執行業務所
    得涉及扣除成本費用之問題，須當事人自行申請。至於營利
    所得及利息所得，如屬原告之配偶或未成年子女，僅以原告
    之自然人憑證即可下載其所得資料，但原告直系血親尊親屬
    （即原告之母）部分，則需利用原告母親之自然人憑證方能
    下載營利所得及利息所得資料，本件原告並無利用其母之自
    然人憑證下載所得資料再一併申報。
  (二)罰鍰部分：原告違章事實已如前述，則被告依所得稅法第15
    條第1項前段、第71條第1項前段、第110條第1項及稽徵機關
    於結算申報期間辦理綜合所得稅納稅義務人查詢課稅年度所
    得資料作業要點第9點規定核處，並無違誤。至原告主張應
    依稅務違章案件減免處罰標準第3條第2項第1款規定予以減
    免乙節，按依上開規定及其修正理由，免予處罰之範圍並不
    包含執行業務所得格式代號9A之各類所得扣繳暨免扣繳憑單
    ，是原告漏報其配偶林桂環之執行業務所得（9A）並非屬免
    罰範圍。又關於原告之母王月爵之營利所得及利息所得，因
    原告並未依規定向財政部查詢（未使用其母之自然人憑證下
    載所得資料），故亦非屬免罰範圍。
五、本件兩造之爭點為：(一)原告漏未申報其配偶之執行業務所得
    288,974元、受扶養直系血親尊親屬之營利所得13,726元及
    利息所得3,275元，是否因網路下載資料錯誤所致？原告得
    否因此免予補稅及處罰？(二)本件是否有現行稅務違章案件減
    免處罰標準第3條第2項第1款之適用，而得免予處罰？
六、按「個人之綜合所得總額，以其全年下列各類所得合併計算
    之：第1類：營利所得：公司股東所獲分配之股利總額、．
    ．．第2類：執行業務所得：凡執行業務者之業務或演技收
    入，減除業務所房租或折舊、業務上使用器材設備之折舊及
    修理費，或收取代價提供顧客使用之藥品、材料等之成本、
    業務上雇用人員之薪資、執行業務之旅費及其他直接必要費
    用後之餘額為所得額。．．．第4類：利息所得：凡公債、
    公司債、金融債券、各種短期票券、存款及其他貸出款項利
    息之所得：．．．」、「納稅義務人之配偶，及合於第17條
    規定得申報減除扶養親屬免稅額之受扶養親屬，有前條各類
    所得者，應由納稅義務人合併報繳。．．．」、「納稅義務
    人應於每年5月1日起至5月31日止，填具結算申報書，向該
    管稽徵機關，申報其上1年度內構成綜合所得總額或營利事
    業收入總額之項目及數額，以及有關減免、扣除之事實，並
    應依其全年應納稅額減除暫繳稅額、尚未抵繳之扣繳稅額及
    可扣抵稅額，計算其應納之結算稅額，於申報前自行繳納。
    ．．．」分別為行為時所得稅法第14條第1項、第15條第1項
    及第71條第1項所明定。次按「納稅義務人已依本法規定辦
    理結算申報，但對依本法規定應申報課稅之所得額有漏報或
    短報情事者，處以所漏稅額兩倍以下之罰鍰。」為所得稅法
    第110條第1項所明定。
七、按「所得資料：納稅義務人利用內政部核發之自然人憑證、
    其他經財政部審核通過之電子憑證為通行碼下載或向各地區
    國稅局辦理臨櫃查詢其課稅年度所得資料之範圍，以扣繳義
    務人、營利事業或信託行為之受託人依規定於同年1月底前
    彙報稽徵機關之扣（免）繳憑單、股利憑單、緩課股票轉讓
    所得申報憑單、信託財產各類所得憑單及信託財產緩課股票
    轉讓所得申報憑單為限。但屬執行業務所得（格式代號9A）
    之扣（免）繳憑單不包括在內。納稅義務人除利用網際網路
    下載或臨櫃查詢並申報之各類所得資料外，另須完整蒐集且
    逐筆輸入其他收入、成本費用及所得資料於相關欄項中。若
    於網路下載或臨櫃查詢之所得資料不正確或遺漏，應向所得
    給付單位查明更正並核實自行輸入申報。」、「納稅義務人
    利用本要點規定之電子憑證查詢、下載之所得資料或向各地
    區國稅局辦理臨櫃查詢之所得資料，均僅供申報時參考，如
    尚有其他來源之所得資料，仍應依法辦理申報；納稅義務人
    未依規定辦理申報致有短報或漏報情事者，應依所得稅法及
    其相關規定處罰。」分別為行為時綜合所得稅電子結算申報
    作業要點第3點第3款第1目及第3目所明定。
八、經查，本件原告94年度綜合所得稅結算申報，漏報配偶林桂
    環之執行業務所得288,974元，及受扶養直系血親尊親屬王
    月爵之營利所得13,726元與利息所得3,275元，合計305,975
    元，該年度原告之配偶及受扶養直系血親尊親屬有該部分所
    得之事實，並為原告所不爭。再按上開稽徵機關提供個人所
    得資料，係為便民服務，提供納稅義務人辦理年度綜合所得
    稅結算申報之參考，納稅義務人原不能以網路下載之所得資
    料作為申報所得稅之惟一依據，又納稅義務人當年度有如何
    之所得，係屬於其個人管領範圍內之事項，其知之最詳，亦
    最能注意，尤不能以係依據網路下載之所得資料作為不予注
    意之籍口。且原告本年度配偶林桂環之執行業務所得高達28
    8,974元，衡情應為原告所得知，或如稍加注意，即無不知
    之理。再者，行為時綜合所得稅電子結算申報作業要點第3
    點第3款，亦提醒納稅義務人除已利用政府憑證管理中心核
    發之身分憑證，或內政部核發之自然憑證為通行碼下載並申
    報之扣免繳所得資料外，須完整蒐集且逐筆輸入其他收入、
    成本費用及所得資料於相關欄項中。另納稅義務人利用內政
    部核發之自然人憑證、其他經財政部審核通過之電子憑證為
    通行碼下載或向各地區國稅局辦理臨櫃查詢其課稅年度所得
    資料之範圍，惟屬執行業務所得（格式代號9A）之扣（免）
    繳憑單不包括在內，是原告自不得主張其所下載之所得資料
    應包含本年度其配偶林桂環之執行業務所得288,97 4元，又
    關於原告本年度受扶養直系血親尊親屬王月爵之營利所得13
    ,726元與利息所得3,275元，原告並未利用王月爵自然憑證
    下載該年度課稅資料，而有漏報之情事，是本件原告即令無
    短漏報故意，亦有應注意而不注意之過失，依照司法院釋字
    第275號：「人民違反法律上之義務而應受行政罰之行為，
    法律無特別規定時，不以故意為要件，有過失時亦應處罰」
    之意旨，其有過失，仍應受罰。
九、至財政部96年4月27日修正之稅務違章案件減免處罰標準第3
    條第2、3項規定：「綜合所得稅納稅義務人依所得稅法第11
    0條規定應處罰鍰案件，有下列情事之一者，免予處罰：一
    納稅義務人透過網際網路辦理結算申報，其經調查核定短漏
    報之課稅所得，符合下列情形：(一)屬扣繳義務人、營利事業
    或信託行為之受託人依法應彙報稽徵機關之各類所得扣繳暨
    免扣繳憑單（不包括執行業務所得格式代號9A之各類所得扣
    繳暨免扣繳憑單）、股利憑單、緩課股票轉讓所得申報憑單
    、信託財產各類所得憑單及信託財產緩課股票轉讓所得申報
    憑單之所得資料。(二)屬納稅義務人依規定向財政部財稅資料
    中心或稽徵機關查詢，而該機關未能提供之所得資料。前項
    第一款規定自九十五年度綜合所得稅結算申報案件適用之。
    」是該標準不僅不得適用本件94年度綜合所得稅結算申報案
    件，且本件原告漏報係屬其配偶林桂環之執行業務所得部分
    288,97 4元，又原告並未利用扶養直系血親尊親屬王月爵自
    然憑證下載該年度所得資料，而漏報王月爵之營利所得13,7
    26元與利息所得3,275元，亦與上開規定免罰之情形及要件
    不合，均併予敘明。
十、從而，原告有上開之漏報，縱非故意，並非無過失可言，不
    得主張免罰，被告予以補徵應納稅額39,078元，並按所漏稅
    額39,078元處以0.2倍罰鍰計7,800元，依上開規定及說明，
    並無違誤，原告訴請撤銷復查決定及訴願決定，為無理由，
    應予駁回。另本件為簡易案件，依兩造到庭所述各節及卷內
    資料其事證已臻明確，本院亦認無經言詞辯論之必要，爰不
    經言詞辯論而判決之，均併予敘明。
據上論結，本件原告之訴為無理由，爰依行政訴訟法第233條第1
項、第236條、第195條第1項後段、第98條第1項前段，判決如主
文。
中    華    民    國    97    年    12    月    29    日
              臺中高等行政法院第四庭
                              法  官  許  武  峰
以上正本證明與原本無異。
如不服本判決，應於判決送達後20日內，以本訴訟事件所涉及之
法律見解具有原則性者，始得向本院提出上訴狀並表明上訴理由
，經最高行政法院許可，否則不得上訴；如於本判決宣示後送達
前提起上訴者，應於判決送達後20日內補提上訴理由書（均應依
對造人數提出繕本）。
中    華    民    國    97    年    12    月    29    日
                              書記官  莊  啟  明


司法院資訊處製作；財團法人民間司法改革基金會備份。
